【裁判字號】    89,訴,2645
【裁判日期】    891221
【裁判案由】    損害賠償
【裁判全文】
臺灣高雄地方法院民事判決  八十九年訴字第二六四五號
    原      告  甲○○
    被      告  乙○○
    被      告  東林交通有限公司
    法定代理人  丙○○
    訴訟代理人  丁○○
右當事人間，請求損害賠償事件，本院判決如左：
    主    文
被告應連帶給付原告新台幣貳拾柒萬陸仟玖佰零貳元。
原告其餘之訴駁回。
訴訟費用由被告連帶負擔二分之一，餘由原告負擔。
    事    實
甲、原告方面：
一、聲明：
（一）被告應連帶給付原告新台幣（下同）陸拾萬元。
（二）訴訟費用由被告連帶負擔。
二、陳述：被告乙○○於民國八十九年四月十八日上午十時四十五分許，酒後駕駛車
    號ＺＧ－七二六號計程車，在高雄市○○區○○路與建武路口撞及原告，致原告
    左小腿斷裂骨折，而被告乙○○因受僱於被告東林交通有限公司，為此請求被告
    連帶給付薪資損失三十六萬九千零五十四元，醫藥費二萬四千三百五十四元，及
    精神慰撫金二十萬六千五百九十二元，合計共六十萬元。
三、證據：提出診斷證明書、醫藥費收據、本院八十九年度雄交簡字第九００號刑事
    簡易判決、各類所得扣繳憑單、證明書、存證信函為證。
乙、被告乙○○方面：
一、聲明：求為判決駁回原告之訴。
二、陳述：對原告所述之事實不爭執。
丙、被告東林交通有限公司：
一、聲明：求為判決駁回原告之訴。
二、陳述：被告乙○○並不認識，ＺＧ－七二六號計程車是靠行，司機應是陳新升，
    非被告乙○○，本件事故之發生雙方都無告知，公司並不清楚，不能要求公司負
    擔損失。
丁、本院依職權向高雄市政府警察局三民第二分局函調本件交通事故之相關資料。
    理    由
一、原告起訴主張被告乙○○係受僱於被告東林交通有限公司，於八十九年四月十八
    日上午十時四十五分許，酒後駕駛車號ＺＧ－七二六號計程車，在高雄市○○區
    ○○路與建武路口撞及原告，致原告左小腿斷裂骨折，為此請求被告連帶給付薪
    資損失三十六萬九千零五十四元，醫藥費二萬四千三百五十四元，及精神慰撫金
    二十萬六千五百九十二元，合計共六十萬元等語。被告乙○○對於原告之主張並
    不爭執，而被告東林交通有限公司則以：被告乙○○並不認識，ＺＧ－七二六號
    計程車是靠行，司機應是陳新升，非被告乙○○，本件事故之發生雙方都無告知
    ，公司並不清楚，不能要求公司負擔損失云云資為抗辯。
二、原告起訴主張被告乙○○於八十九年四月十八日上午十時四十五分許，酒後駕駛
    車號ＺＧ－七二六號計程車，在高雄市○○區○○路與建武路口撞及原告，致原
    告左小腿斷裂骨折之事實，已據其提出診斷證明書為證，並為被告所不否認，且
    亦經本院八十九年度雄交簡字第九００號刑事簡易判決認定，此亦有該刑事判決
    足憑，是原告此部份主張之事實，堪信為真，此外則為被告東林交通有限公司以
    前揭情詞置辯，經查：按受僱人因執行職務，不法侵害他人之權利者，由僱用人
    與行為人連帶負損害賠償責任，民法第一百八十八條第一項前段定有明文。又按
    目前在台灣經營交通事業之營利私法人，接受他人靠行（即出資人以該交通公司
    之名義購買車輛，並以該公司名義參加營運），而向該靠行人（即出資人）收取
    費用，以資營運者，比比皆是，此為週知之事實。是該靠行之車輛，在外觀上既
    屬該交通公司所有，乘客又無從分辨該車輛是否他人靠行營運者，則乘客於搭乘
    時，祇能從外觀上判斷該車輛係某交通公司所有，該車輛之司機即係受僱為該交
    通公司服勞務。按此種交通企業，既為目前台灣社會所盛行之獨特經營型態，則
    此種交通公司，即應對廣大乘客之安全負起法律上之責任。蓋該靠行之車輛，無
    論係由出資人自行駕駛，或招用他人合作駕駛，或出租，在通常情形，均為該交
    通公司所能預見，苟該駕駛人係有權駕駛（指非出自偷竊或無權占有後所為之駕
    駛），在客觀上似應認其係為該交通公司服勞務，而應使該交通公司負僱用人之
    責任，方足以保護交易之安全。最高法院七十七年度台上字第六六五號判決足參
    。而本件肇事車輛係訴外人陳新升所有而靠行於被告東林交通有限公司，而肇事
    當天係陳新升借予被告乙○○駕駛，此業據被告東林交通有限公司陳明在卷，是
    依前揭說明，該肇事車輛既係靠行於被告東林交通有限公司，而從外觀上亦足令
    第三人認其係為該公司服勞務，且被告乙○○駕駛該車輛亦係出於該車輛所有人
    之同意，而非無權占有，是被告東林交通有限公司即應負僱用人之責任，故被告
    東林交通有限公司所辯，即無所據。
三、按因故意或過失不法侵害他人之權利者，負損害賠償責任；不法侵害他人之身體
    或健康者，對於被害人因此喪失或減少勞動能力，或增加生活上之需要時，應負
    損害賠償責任；不法侵害他人之身體、健康、名譽或自由者，被害人雖非財產上
    之損害，亦得請求賠償相當之金額，民法第一百八十四條第一項前段、第一百九
    十三條第一項、第一百九十五條第一項分別定有明文。又按受僱人因執行職務，
    不法侵害他人之權利者，由僱用人與行為人連帶負損害賠償責任，民法第一百八
    十八條第一項前段亦定有明文。查本件原告受有前開傷害，係因被告乙○○之傷
    害行為所致，被告乙○○之行為與原告之受傷間有相當之因果關係，而被告東林
    交通有限公司於客觀上又足認為係僱用人，已如前述，是以被告不法侵權行為既
    經認定，從而原告本於侵權行為法則，請求被告連帶賠償損害，於法有據，自無
    不合。茲所應審究者，厥為原告請求之各項金額是否允當，爰分述如次：
（一）醫藥費部分：原告因本件傷害，共支出醫藥費一萬六千二百三十六元，其中有
      關博正醫院於八十九年六月七日所開立之費用明細單上所列費用六十元及其中
      一紙未列開立日期（費用日期為自八十九年四月十八日起至四月二十六日止）
      之證明書上所列費用七百五十元，均非屬醫藥費，應予剔除，是原告就此傷勢
      已支付之醫藥費為一萬五千四百二十六元，另原告因係受骨折之傷害，先期係
      以鋼板固定，待至傷處癒合，尚須進行拔除鋼板之手術，而其費用約為初期費
      用之半數，此有博正醫院所出據之診斷證明書可稽，是依此計算，原告尚須支
      付醫藥費七千七百十三元，從而，原告就此傷勢請求被告連帶給付醫療費二萬
      三千一百三十九元，即屬有據，逾此部分，即非可採。
（二）減少收入部分：原告主張其於第一次手術後需休養四個月未能工作，而第二次
      手術後亦需休養三個月無法工作，而其每月之薪資為五萬二千七百二十二元，
      故請求給付減少收入之薪資三十六萬九千零五十四元等語，經查：原告因被告
      之傷害行為受有「左脛腓骨骨折」之傷勢，而該傷勢，依博正醫院所出據之診
      斷書表示「病患於八十九年四月十八日住院接受手術，於八十九年四月二十七
      日出院，宜多休息，必須休養三個月。」「... 有明顯癒合後，才拔除鋼板，
      治療期間約拾日。」此有該院於八十九年五月十四日及十月十九日所出據之診
      斷證明書在卷足參，而有關第二次之手術係因傷處癒合而須拔除鋼板，與第一
      次手術性質不同，是其是否尚須休養期間，即不可等同視之，是就該二診斷書
      所載，原告其因傷而無法工作之期間（治療期間加上休養期間）以共三個月又
      二十天為適當。至原告之薪資，依原告所提之扣繳憑單，其一年之薪資固有六
      十三萬餘元，此有扣繳憑單為憑，唯依原告所自稱，其每月之底薪為二萬八千
      三百元，其餘為抽成，係依銷售業績抽佣金，是依此，計算原告因傷無法工作
      之損失應以每月二萬八千三百元為基準，從而，原告請求因傷所減少之收入在
      十萬三千七百六十三元之範圍內，即屬可採，逾此部份之請求，即屬無據。
（三）慰藉金：查原告因本件傷害行為受有「左脛腓骨骨折」之傷勢，於治療之初須
      以鋼板固定，其後尚須手術將鋼板拔除，原告精神上自受有相當之痛苦，爰斟
      酌原告為高中畢業、受傷前係在從事銷售服飾工作，而被告乙○○為國中畢業
      ，入獄前工作並不固定，至被告東林交通有限公司則為經營計程車客運之營利
      私法人，及原告所受傷害等一切情狀，認為原告請求十五萬元之慰藉金，應為
      相當。
四、從而原告依據侵權行為法則請求被告連帶賠償原告二十七萬六千九百零二元，洵
    屬正當，應予准許，至於原告超過上述部分之請求於法無據，不應准許。
五、結論：本件原告之訴，為一部有理由，一部無理由，並依民事訴訟法第七十九條
    但書、第八十五條第二項，判決如主文。
中      華      民      國    八十九    年      十二    月    二十一    日
                              臺灣高雄地法院民事第六庭
~B法      官  楊國祥
右為正本係照原本作成。
如對本判決上訴，須於判決送達後廿日內向本院提出上訴狀。
中      華      民      國    八十九    年      十二    月    二十一    日
~B法院書記官  周祺雯


司法院資訊處製作；財團法人民間司法改革基金會備份。
